# 关于股份形式进行业绩补偿的会计处理。

提问人：Olivier_essence 时间：2019-03-04 15:04:40
上市公司发行股份购买资产，以及承诺未达成后以获得的上市公司股份进行补偿，这种案例再常见不过了。
关于业绩补偿的会计处理，版面上已有不少讨论，原则上都懂，但关于公允价值的计量以及损益确认时点，仍未能充分理解。
于是设计了一个案例，请陈版和各位大牛帮忙解答，以求再整体上和细节上再做得更清晰。。
假设 2016 年初上市公司 A 发行股份收购 B 公司100% 股权，收购价格为 5 亿元，购买日A 公司股价 50 元/股，即发行 1000 万股收购（假设发行价格不打折）。
B 公司原股东承诺 16-18 年实现净利润 5000 万、 7000 万、 8000 万。
赔偿条款如下：每年赔偿金额 =（承诺净利润-实现净利润）÷（总承诺净利润）
（交易总价格）；每年赔偿股份 = 赔偿金额/发行股价。
2016 年 B 公司实现净利润 4000 万元，按条款，应补偿金额为（5000-4000）÷（5000+7000+8000）
（ 50000 ）=2500 万元，应补偿股份 =50 万股。
B 公司原股东所得股份均已限售，不存在偿付不能兑现的情况。
假设 2016 年 12 月 31 日，A 公司股价为 60 元/股； 2017 年 4 月 30 日，公司召开董事会，确认标的原股东实施赔偿，确认回购义务，当日 A 公司股价为 70元/股。 2017 年 6 月 30 日，公司注销回购的股份，当日A 公司股价为 80 元/股。
综合以上条件，请给出相应会计分录。
（ 1 ） 2016 年 12 月 31 日，收购的或有对价在 “以公允价值计量且其变动计入当期损益的金融资产” 科目中发生变化，价值应是多少，分录如何？
（ 2 ） 2017 年 4 月 30 日，确认回购义务时，分录如何？
（ 3 ） 2017 年 6 月 30 日，注销回购股份时，公允价值变动损益转入损益的哪个科目？具体分录如何？
感激万分。

回答人：chenyiwei
首先，严格来说，在计量或有对价公允价值时，不仅要考虑已过去的业绩承诺期间内实际业绩与承诺业绩的差异情况，还要考虑对剩余业绩承诺期的盈利预测进行修正，相应重新测算未来期间预计可获得补偿的金额。当然这种情况比较复杂，此处只讨论针对 2016 年内已实现利润与承诺利润差需补偿的股份。
理论上，对期末或有对价的估值，要考虑的因素是： 1 、预计补偿股份数量；
2 、期末股价； 3 、业绩补偿义务人的信用风险； 4 、资金时间价值因素。由于本案例中业绩补偿义务人所持的所有股份均被锁定，且需补偿的股份数量小于当初的发行股份数量，因此可以认为信用风险的影响较低；又因为实际的回购注销在资产负债表日后很快即实施，故资金时间价值对或有对价估值的影响也较小。所以期末该项或有对价的公允价值可以近似确定为 50 万股*60 元/股 =3000 万元，确认交易性金融资产和公允价值变动损益。同时，在 2016 年末的商誉减值测试中需充分考虑 2016 年未完成承诺业绩的影响，从严把握。
2017 年 4 月 30 日，根据该日股价调整或有对价公允价值，确认公允价值变动损益。
2017 年 6 月 30 日实际回购时，首先根据该日股价再调整或有对价公允价值，确认公允价值变动损益，这时累计的或有对价公允价值达到 4000 万元。相应的回购分录为：
借：库存股 4000 ，贷：以公允价值计量且其变动计入损益的金融资产39999999 ，贷：现金 1
借：公允价值变动损益 39999999 ，贷：营业外收入 39999999